【裁判字號】    99,交抗,1777
【裁判日期】    990907
【裁判案由】    違反道路交通管理處罰條例
【裁判全文】
臺灣高等法院交通事件裁定            99年度交抗字第1777號
抗  告  人
即受處分人  甲○○
上列抗告人即受處分人因違反道路交通管理處罰條例案件，不服
臺灣士林地方法院所為中華民國99年8 月10日99年度交聲字第
900 號裁定（原處分案號：北市裁申字第裁22-AD0000000號裁決
書），提起抗告，本院裁定如下：
    主  文
抗告駁回。
    理  由
一、按汽車駕駛人，爭道行駛有不依規定駛入來車道情形者，處
    新台幣（下同）600 元以上1,800 元以下罰鍰，並記違規點
    數1 點，道路交通管理處罰條例第45條第3 款、第63條第1
    項第1 款分別定有明文。
二、原裁定意旨略以：抗告人即受處分人甲○○所有車牌號碼CG
    L-231號機車，於民國99年4 月20日10時5分許，行經臺北市
    ○○區○○路段，因不依規定跨越分向限制線駛入來車道，
    為原舉發機關臺北市政府警察局北投分局員警拍照採證並製
    單逕行舉發。嗣抗告分人於應到案日期前陳述意見，經原處
    分機關調查結果，仍認受抗告人有前揭違規行為，於99年6
    月25日以北市裁申字第裁22-AD0000000號裁決書，裁處900
    元罰鍰。抗告人雖以：當時因道路較窄，為順利騎至前方機
    車專用停等區，始駛越雙黃線，交通單位應就道路動線檢討
    改進，其未違規云云。然原審調查結果，認抗告人確有未依
    規定駛入來車道之違規事實，惟原處分僅依道路交通管理處
    罰條例第45條第3款裁處罰鍰900元，而漏未依同條例第63條
    第1項第1款規定併記違規點數，於法尚有未合，是抗告人聲
    明異議固無理由，惟原處分既有可議，即屬無可維持，爰撤
    銷原處分，改裁處罰鍰900元，並記違規點數1點等語。
三、抗告意旨略以：抗告人並未坦承騎乘機車跨越分向限制線駛
    入來車道而違規之事實，且抗告人係因前方停等紅燈之汽車
    眾多，致抗告人騎乘之機車無法到達前方機車停等區，因不
    得已乃跨越雙黃線，繞至機車停等區，此係交通動線規劃不
    良所致，相關單位應設法解決，不應拍照裁罰云云。
四、經查：
  (一)抗告人騎乘車牌號碼CGL-231號重型機車，於99年4月20日10
    時5 分許行經臺北市○○區○○路段，因跨越分向限制線駛
    入來車道，經員警拍照採證並製單逕行舉發之事實，有臺北
    市政府警察局北市警交大字第AD0000000 號舉發違反道路交
    通管理事件通知單及違規採證彩色照片1 幀在卷可稽（原審
    卷第12頁參照）。抗告人亦不否認於前揭時地騎乘機車，為
    警拍照舉發之事，此部分事實殆無疑義。
  (二)抗告人雖辯以：因機車停等區後方已停滿汽車，其為了進入
    機車停等區○○○道跨越分向限制線，不可歸責云云。然按
    分向限制線係用以劃分路面成雙向車道，禁止車輛跨越行駛
    ，並不得迴轉，道路交通標誌標線號誌設置規則第165 條第
    1 項定有明文。且雙黃實線設於路段中，用以分隔對向車道
    ，並雙向禁止超車、跨越或迴轉，道路交通標誌標線號誌設
    置規則第149 條亦有明文。相關標誌、標線或號誌指示，均
    係公路主管機關為保障公眾行車安全所為之專業行政規劃，
    任何駕駛人均應遵循，不得恣意違反道路交通標誌、標線、
    號誌行車。再按汽車（包括機器腳踏車）在劃有分向限制線
    之路段，不得駛入來車之車道內，道路交通安全規則第97條
    第1項第2款定有明文，是本件抗告人縱令於遵行車道上因車
    流量壅塞而影響通行，仍應依車道連貫暫停，依序而行，不
    能因此藉詞違規。抗告人既明知而仍決意行車跨越分向限制
    線，其有違反道路交通安全規則第97條第1項第2款之故意甚
    明，所辯欲繞道前行至機車停等區之動機，無足解免其本件
    行政罰責。
  (三)至道路交通標誌標線號誌設置規則第174條之2第1 項雖明定
    機器腳踏車停等區線之標線意涵，惟非謂機器腳踏車駕駛人
    均得為了進入該停等區而任意違反交通安全規則，抗告意旨
    執此為由請求撤銷原裁定，為無理由。另抗告意旨所稱其行
    車跨越分向限制線係因交通單位之路段規劃不良所致云云，
    亦不足免其罰責，原裁定既已詳為指駁，抗告人仍執前詞為
    辯，亦無理由。
五、綜上所述，抗告人騎乘前述機車，於上揭時、地跨越分向限
    制線，駛入來車道之事實，洵堪認定。原審以原處分機關依
    道路交通管理處罰條例第45條第3 款之規定裁處抗告人罰鍰
    ，惟漏未依道路交通管理處罰條例第63條第1項第1款之規定
    併記違規點數，而撤銷原處分，並自為裁定抗告人「汽車駕
    駛人，不依規定駛入來車道，處罰鍰900 元，並記違規點數
    1 點」，經核並無違誤。抗告人徒執前詞，提起抗告，為無
    理由，應予駁回。
據上論斷，應依道路交通管理處罰條例第89條、道路交通案件處
理辦法第26條及刑事訴訟法第412 條，裁定如主文。
中    華    民    國    99    年    9     月    7     日
              刑事第二十四庭審判長法  官  李錦樑
                                  法  官  張惠立
                                  法  官  朱瑞娟
以上正本證明與原本無異。
不得再抗告。
                                  書記官  郭家慧
中    華    民    國    99    年    9     月    8     日

司法院資訊處製作；財團法人民間司法改革基金會備份。
